【裁判字號】    89,台抗,501
【裁判日期】    891123
【裁判案由】    貪污聲請再審
【裁判全文】
最高法院刑事裁定                                八十九年度台抗字第五○一號
    抗  告  人  甲○○
右抗告人因貪污案件，不服台灣高等法院台南分院中華民國八十九年二月二十九日駁
回聲請再審之裁定（八十九年度聲再字第四○號），提起抗告，本院裁定如左：
    主  文
原裁定撤銷，應由台灣高等法院台南分院更為裁定。
    理  由
本件原裁定以抗告人即再審聲請人甲○○於原審聲請意旨略以：(一)臺灣省林業試驗所
中埔分所（下稱中埔林業試驗分所）員工消費福利社與林清淡等人所簽訂桂竹筍看管
合約，目的在看管桂竹林發筍，保護新筍成長，每公頃留養母筍三千支以上，有該分
所技士蔡達全五十三年所作桂竹林之母竹、生筍成竹調查報告足參，因此餘下三分之
一，即約一千五百支竹筍供其採取，以充看管工資；(二)同案被告謝喜屬濫墾集團成員
，性喜好訟，有臺灣嘉義地方法院檢察署五十九年度偵伍字第○○一五號起訴書抄本
足憑，抗告人即再審聲請人案發時肩負該分所森林保護重任，濫墾人因而懷恨，檢附
中埔分所轄區濫墾案件辦理情形摘錄表一份為證；(三)中埔林業試驗分所及員工福利社
設置地點，距沄水與八寶寮工作站甚遠，步行約二、三小時，林清淡等人如何看管竹
筍，除督導看管工作人員外，分所及福利社人員均無法知悉，聲請人並無違背職務任
由林清淡等人在其看管地區採割竹筍，為此依刑事訴訟法第四百二十條第一項第二款
及第六款規定聲請再審。經查，(一)抗告人所舉中埔林業試驗分所技士蔡達全五十三年
所作調查報告，純屬學術研究報告，有關數據並非該分所福利社與林清淡、謝喜等人
所簽訂看管合約條款內容，自難資為有利之論據。同案被告謝喜是否屬於濫墾集團成
員？是否性喜好訟？以及中埔林業試驗分所及員工福利社設置地點，是否距離沄水、
八寶寮工作站甚遠？等項，均與抗告人違背職務受賄圖利他人，並無直接關聯，且原
確定判決論處抗告人罪刑，乃根據客觀明確證據，並非專依同案被告謝喜之供述，亦
與員工福利社、八寶寮工作站間距離遠近無關。抗告人聲請再審理由，顯非可採。(二)
抗告人雖另主張原確定判決依憑證人謝喜、呂方隆、謝不證言，對伊論處罪刑，前開
證人證言，均屬虛偽云云。然查抗告人該部分主張，曾依刑事訴訟法第四百二十條第
一項第二款規定，向原法院聲請再審，經原法院以八十七年度聲更(一)字第三號裁定就
該部分再審聲請認為無理由，裁定駁回在案。玆抗告人復以同一理由聲請再審，揆諸
前開說明，該部分之聲請於法不合，其再審之聲請均無理由，予以駁回。固非無見。
惟查(一)原裁定以抗告人主張原確定判決所依憑證人謝喜等人之證言係屬虛偽聲請再審
，業經原法院八十七年度聲更(一)字第三號裁定駁回確定。但前開裁定經抗告人提起抗
告，經本院於八十八年六月二十四日以八十八年度台抗字第二○二號裁定予以撤銷，
由原法院更為裁定，原法院未調閱前揭卷宗詳查，已有疏漏。(二)抗告人以原確定判決
認定伊「違背職務行為收受賄賂」乙節，主張該員工福利社接受中埔林業試驗分所所
務會議之付託，僅代為辦理八寶寮工作站轄區內雙港泉等桂竹林區，保護新竹成長之
招工合約事宜，契約訂立後之監督看管之工作，仍依往例由八寶寮工作站人員負責。
因此若林清淡等人違背契約義務任擇好筍刈割轉售圖利，既非應由抗告人監督，自無
違背職務之行為，並提出「中埔林業分所」與「八寶寮工作站」之地理位置圖之新證
據，說明距離遙遠，亦無從由分所之工作地點予以監督等語。倘若抗告人所稱其職務
原為林地測量登錄併兼保護森林、處理濫墾濫伐，工作地點並不在八寶寮等（見抗告
狀第十五頁第二行、再審聲請狀第十一頁第七行）屬實，則本件契約約定有關桂竹發
筍保護新竹成長之監督看管之責究否屬於抗告人之職務範圍，原確定判決事實認定有
無不當﹖應就抗告人有無提出新證據證明監督看管並非其職務，及抗告人所提出之「
中埔林業分所」與「八寶寮工作站」之地理位置圖，是否足為「當年交通不便捷，距
離遙遠（採摘桂竹筍之時間均在清晨）事實上無從監督」足以動搖原確定判決之新證
據等為斟酌，此攸關其聲請再審是否違背程序抑或無理由之判斷，應予調查清楚，均
未見原裁定予以闡述，理由亦有不備。(三)抗告人主張中埔林業試驗所與林清淡等人所
訂立之勞僱契約，並非無償，雖受僱人林清淡等於看管期間未給予工資，但每公頃留
養三千支以上之母筍培育成新竹經驗收點交後，所萌發之餘筍可供林清淡等人採取抵
充工資；而桂竹筍之發筍量若干，與當地氣候雨量相關，依據其所提出中埔林業試驗
分所技士蔡達全五十三年所作調查報告，每公頃可發筍四千五百七十支，若林清淡所
留養成新竹之桂竹不足契約所訂數額，尚須沒收保證金（依據所訂之契約）。如若抗
告人所稱屬實，且林清淡等人所留養之新發桂竹如已達三千株以上，林清淡等人依契
約再採取之其餘桂竹筍，是否全然不足以動搖原確定判決而為抗告人有利之認定？俱
不無研求之餘地。原法院未深究原確定判決全部相關資料詳加斟酌，遽認該證據與原
確定判決無直接關聯或無關，不足以動搖原確定判決，尚嫌速斷。又置抗告人其餘聲
請再審理由「公訴人依據證人林清淡、謝喜之證言，原訂之桂竹筍看管合約係屬偽立
，實際係向王偉琦等買筍，認抗告人等盜賣公有財物罪嫌，法院認該契約係屬合法，
變更起訴法條論以違背職務收受賄賂罪刑」「林清淡等人違背民法第四百八十四條之
規定，未經僱用人中埔林業試驗分所及福利社人員之同意（不知情）將看管勞務，分
別以二千元不等之金額轉讓與林清兔、莊振讚、楊清緞、林國安、陳文軒、呂芳隆、
鍾文臻，坐收餘利，林清淡等是否有將契約權利義務轉知林清兔等人，此關係渠等之
證言是否誤認有權採取之筍為盜採」等於不論，已有疏漏。又就抗告人未作為聲請再
審理由之事項「抗告人所提濫墾案件之資料僅是證明謝喜與訴外人李景均因濫墾，抗
告人之堅持告發，遭判刑」，予以指駁，尤屬贅餘。抗告人抗告意旨執以指摘原裁定
不當，尚非毫無理由。爰將原裁定撤銷，由原法院更為適法之裁定。抗告人聲請再審
，有無依刑事訴訟法第四百二十九條規定，提起各該文件資料﹖卷內無此資料可考，
更為審理時併希注及之。
據上論結，應依刑事訴訟法第四百十三條前段，裁定如主文。
中      華      民      國    八十九    年     十一     月     二十三   日
                              最高法院刑事第五庭
                                  審判長法官  紀  俊  乾
                                        法官  黃  正  興
                                        法官  陳  東  誥
                                        法官  張  春  福
                                        法官  韓  金  秀
      右正本證明與原本無異
                                              書  記  官
中      華      民      國    八十九    年     十一     月    二十八    日


司法院資訊處製作；財團法人民間司法改革基金會備份。
